【裁判字號】    97,交抗,390
【裁判日期】    970417
【裁判案由】    違反道路交通管理處罰條例
【裁判全文】
臺灣高等法院交通事件裁定             97年度交抗字第390號
抗  告  人
即受處分人    甲○○
上列受處分人因違反道路交通管理處罰條例案件，不服臺灣桃園
地方法院，中華民國97年2月25日所為裁定（96年度交聲字第878
號，原處分案號：交通部公路總局新竹區監理所桃園監理站桃監
裁罰字第裁52-DB0000000號），提起抗告，本院裁定如下：
    主    文
抗告駁回。
    理    由
一、原處分意旨略以：異議人即受處分人甲○○，騎乘SEH －29
    8號輕機車於民國（下同）96年10月9日14時47分，行經桃園
    縣桃園市○○路、信光路路口時，遇紅燈強行通過之違規行
    為，為桃園縣政府警察局桃園分局警備隊員警，依道路交通
    管理處罰條例第53條第1 項「汽車駕駛人，行經有燈光號誌
    管制之交岔路口闖紅燈者」之規定，逕行舉發並填掣桃警局
    交字第DB0000000 號違規通知單。再經原處分機關於96年11
    月22日桃監裁罰字第裁52-DB0000000號違反道路交通管理事
    件裁決書，以相同事由，裁處異議人罰鍰新臺幣（下同）1,
    800元，並記違規點數3點。
二、異議意旨略以：伊當時係由信光路左轉民生路，於等待信光
    路之號誌為綠燈時才左轉，並非如舉發單位所稱係直行民生
    路而逕行通過信光路闖紅燈，並請求調閱該路口監視錄影畫
    面云云。
三、原裁定意旨略以：
  (一)證人即舉發員警陳榮彬於原審調查時到庭證述：當時異議人
    的車輛是從民生路由東往西的方向直行，行經與信光路的Ｔ
    字路口，當時該路口是紅燈，當時伊與另一同事站在民生路
    上的路邊，伊等目視的範圍是整個Ｔ字路口，伊確實有親眼
    目擊異議人是由民生路直行過來，而異議人至少是在燈號變
    了3 秒以後才闖紅燈，當伊等將異議人攔下來之後，經伊等
    告知異議人闖紅燈，並請異議人出示駕照、行照，在伊等填
    單結束後，異議人才表示說是從信光路左轉民生路，當時行
    進方向是綠燈，並沒有闖紅燈等語明確（見原審卷第39至40
    頁），並有當庭繪製之該路口現場圖為憑（見原審卷第43頁
    ），而證人就取締之經過證述綦詳，且其係執行交通勤務之
    員警，之前與異議人素不相識，並無仇怨，僅因服勤交通巡
    邏勤務，而偶然舉發本件違規而已，自無憑空捏造違規事實
    ，藉此誣攀異議人之必要，足認證人前開所述屬實，應可採
    信。
  (二)又異議人質以舉發員警於違規通知單上之車主姓名記載錯誤
    ，並聲請調閱該路口之監視錄影畫面，然查，違規通知單上
    之車主姓名是否記載錯誤，與本件異議人違規之情事無涉，
    且經原審函請該轄區之桃園縣政府警察局桃園分局查明設置
    於該路口附近之監視錄影設備及調閱舉發當日之監視錄影畫
    面，惟經桃園縣政府警察局桃園分局97年2 月20日桃警分交
    字第0971018285號函及檢附之查訪筆錄及員警職務報告，覆
    以：該路口附近無任何監視器能照射路口畫面，並進入該路
    口轉角之OK便利商店查訪，經店員表示，該店監視器只有照
    店內並沒有朝店外，且該店員告知資料儲存期限只有1 星期
    到1個月，96年10月9日已超過儲存期限資料，無法調閱等語
    （見原審卷第46至47頁），是異議人上開答辯及聲請，亦難
    遽以推翻上開異議人違規之認定。
  (三)綜上，本件事證明確，異議人之違規行為堪以認定。原處分
    機關因依上開規定，並參酌「違反道路交通管理事件統一裁
    罰標準表」，裁處異議人罰鍰1,800元，並記違規點數3點，
    經核即無不合。異議人以其並未闖紅燈為由，聲明異議，為
    無理由，應予駁回。
四、抗告意旨略以：當時員警處理前一台機車罰單尚未完結，該
    名駕駛為一年輕女性，可請其作證是否攔下抗告人時，其與
    該員警的對話尚在進行，並非員警所稱看到抗告人有由民生
    路直行闖紅燈之情，且另一陪伴警員完全未和該員警或抗告
    人有任何對話或互動，亦無法證明認同另名員警當時所見，
    而依當時員警的忙碌狀況及精神疲累程度，所有誤見，亦非
    無可能。員警與抗告人雖無仇怨，但在年底績效考核壓力下
    ，為求績效又因內規無法作廢罰單只能將罰單開出，抗告人
    已在員警製單同時表示沒闖紅燈，經員警表示先簽名，有問
    題再申訴，抗告人才簽名並附註「開錯了」字樣。當日抗告
    人即有請員警調閱附近監視器，員警依公權力可即時調閱，
    卻遲至97年2 20日才去求證，顯見員警未用心搜證，員警應
    提出影音證物證明抗告人違規，原裁定遽依員警之陳述，遽
    認抗告人有違規情事，難令甘服，爰請傳訊抗告人之前一名
    機車駕駛及陪同員警作證云云。
五、惟查：
  (一)按汽車駕駛人，行經有燈光號誌管制之交岔路口闖紅燈者，
    處新臺幣1,800元以上5,400元以下罰鍰；汽車駕駛人有第53
    條情形者，記違規點數3點，道路交通管理處罰條例第53 條
    第1項、第63條第1項第3 款定有明文。本件抗告人即受處分
    人甲○○，於96年10月9日14時47分，騎乘SEH－29 8號輕機
    車行經桃園縣桃園市○○路、信光路路口時，違規闖越紅燈
    ，違反道路交通管理處罰條例第53條第1 項之規定，經警攔
    停舉發，嗣交通部公路總局新竹區監理所桃園監理站依上揭
    規定，裁處抗告人罰鍰1, 800 元，並記違規點數3點之事實
    ，有舉發違反道路交通管理事件通知單、新竹區監理所桃園
    監理站裁決書、送達證書及桃園縣政府警察局桃園分局書函
    等在卷可按（見原審卷第10至12頁、28頁）。
  (二)按交通員警製單舉發違反道路交通管理處罰條例所列之違規
    事實，本質上為行政處分，係公務員基於職務上權力，依法
    就特定之具體事件所為具公法上效果之單方行政行為，基於
    公務員為公法上行為具有公信力之原則，該行政行為當可被
    推定為真正，其據以依法處分之事實認定亦為正確無誤，此
    公信原則，乃立法者賦予行政機關制定違反道路交通事件統
    一裁罰標準及處理細則，使執勤警員得當機處分，以維護交
    通秩序、安全之行政目的。而道路交通管理處罰條例科處行
    政罰事件，依據公法爭議之舉證責任分配法則，固應先由行
    政機關就其業已履踐相關正當法律程序，以及人民應受處罰
    之客觀違反法令行為，負證明之責，受處罰人就行政機關已
    為相當證明之前開事項，若主張欠缺主觀歸責條件或為其他
    抗辯，亦須就其所辯提出反證。惟行政機關對於前開應為舉
    證事項，並非不得以執行查察取締勤務人員，依據調查人證
    之程序，使就親歷事實提供不可替代之證明方法。受處分人
    就該證人所述見聞經過之真實性倘有質疑，除依法定交互詢
    問程序加以檢驗外，亦不得僅因證人之個人身分、地位或與
    當事人之關係而謂其不得作證，或憑己意指為必須代以其他
    特定之證據方法，此在證人業已具結願依偽證罰則擔保證言
    可信之場合，尤屬當然。本件抗告人前揭規定情事，已經員
    警陳榮彬於原審結證證述明確在卷（見原審卷第39至40頁）
    ，而證人陳榮彬為原處分機關認定抗告人有前開違規行為之
    證人，係偶然因執行勤務而舉發本案，與抗告人並無宿怨，
    當無甘冒觸犯偽證罪責，蓄意構詞誣陷之理，況於本件卷存
    證據資料內並無任何積極證據足以證明證人上開證詞係屬虛
    偽，亦無足以令人顯信證人之證述為不可採之品性證據或前
    科證據存在，自不得僅以證人係本件開單告發抗告人之員警
    而全盤抹煞其在訴訟上所具有之原證人資格，因此其到庭在
    原審於具結後以言詞供述本件訴訟上之待證事實（即抗告人
    有前開違規事實），已足擔保其真實性及憑信性。本件依證
    人陳榮彬之證詞、舉發現場狀況，已足證抗告人有闖紅燈行
    車之違規行為，抗告意旨徒為指摘，已無可採，其另聲請傳
    喚抗告人之前一名機車駕駛及陪同員警到庭作證云云，亦核
    無必要。
  (三)又抗告人指稱「員警與抗告人雖無仇怨，但在年底績效考核
    壓力下，為求績效又因內規無法作廢罰單只能將罰單開出」
    等語，似指原舉發機關有虛偽製發罰單之情，然抗告人並未
    提出證據以實其說，其僅空言指摘，亦無足採。另就行為人
    之交通違規行為，以正確性較高之科學儀器所採非供述證據
    為證，俾免單憑存在認知、記憶、表達均有錯誤可能之證人
    所為供述證據為據，以杜爭議，進一步保障人民權益，固屬
    的論，可以贊同。惟交通違規行為，態樣甚眾，復多為瞬間
    即逝行為，實在無法於有交通違規同時，全部得以即時利用
    科學儀器，取得證據資料，即使屬於方便以科學儀器採證之
    交通違規行為，普遍採用，不但所費不貲，也有實際困難，
    例如闖紅燈之交通違規行為，以科學儀器採證，固屬方便可
    行，然在數以萬計之設置燈光號誌之交岔路口，均配置自動
    照相設備，自然耗費鉅大，政府財力能否負擔，有無必要將
    國家龐大資源投注於此，應由行政機關斟酌決定，司法機關
    只得謹守分際，依法裁判。現有交通法規，並未就舉發交通
    違規行為，僅限於有科學儀器所採證據為證，而摒除單憑執
    法人員舉發之相關規定，此觀之道路交通管理處罰條例第7
    條、第7條之1、第7條之2規定即明。於現行法律架構之下，
    法院僅能不限於科學儀器所採證據，就現有之所有證據資料
    ，包括供述及非供述證據，依據證據法則，以憑認定行為人
    有無交通違規行為，而是否斟酌取捨，就舉發某種特殊類型
    之交通違規行為，以法律明定必須有科學儀器所採證據為憑
    ，俾化解爭議，弭平紛爭，係行政與立法機關考量事項，並
    非司法機關權責，不便置喙，是抗告人爭執原舉發機關未提
    出影音等事證云云，仍難執為推翻抗告人違規行為之事由。
    至抗告意旨質疑員警未用心搜證乙節，按抗告人就其違規行
    為，在未循法定程序請求救濟前，員警並無發動公權力調查
    證據之權限及必要，抗告人執此指摘原舉發機關有搜證不當
    之疏失，亦乏依據。
六、綜上，原處分機關以抗告人即受處分人確有闖紅燈之違規行
    為，依道路交通管理處罰條例第53條第1項、第63條第1項第
    3款，裁處抗告人罰鍰1,800 元，並記違規點數3點，並無不
    合。原裁定已詳述認定抗告人違規之理由與證據，並說明原
    處分於法有據，而駁回異議，核其認事用法並無違誤，本件
    抗告為無理由，應予駁回。
據上論結，應依道路交通案件處理辦法第26條、刑事訴訟法第41
2條，裁定如主文。
中    華    民    國    97    年     4    月    17    日
                  刑事第十庭  審判長法  官    楊炳禎
                                    法  官    陳博志
                                    法  官    李春地
以上正本證明與原本無異。
不得再抗告。
                                    書記官    蘇秋
中    華    民    國    97    年     4    月    17    日


司法院資訊處製作；財團法人民間司法改革基金會備份。
